臺灣士林地方法院刑事判決　　　　　　 96年度交易字第566號
公　訴　人　臺灣士林地方法院檢察署檢察官
被　　　告　丙○○
上列被告因過失傷害案件，經檢察官提起公訴（96年度偵字第47
04號），本院判決如下：
    主  文
丙○○因過失傷害人，處有期徒刑貳月，如易科罰金，以新台幣
壹仟元折算壹日，減為有期徒刑壹月，如易科罰金，以新台幣壹
仟元折算壹日。
    事  實
一、丙○○於民國95年11月5 日上午某許，駕駛車牌號碼XE-709
    8 號自用小客車，沿台北市○○區○○路4 段南往北方向行
    駛，於同日上午11時許，丙○○駕車行至該路段與大南路交
    岔路口欲左轉大南路時，原應注意車輛行駛時，駕駛人應注
    意車前狀況，並隨時採取必要之安全措施及車輛行駛至交岔
    路口時，轉彎車應讓直行車先行，且依當時為日間，視距良
    好，並無不能注意之情況，竟疏未注意，即貿然左轉，適有
    乙○○騎駛車牌號碼BJV-179 號重型機車，由對向車道駛至
    上開交岔路口，因閃避不及，丙○○所駕駛上開自用小客車
    之右前車角乃與乙○○所騎駛之重型機車發生碰撞，致乙○○人車倒地，因而受有右股骨粉碎性骨折之普通傷害。丙○○在有犯罪偵查權限之司法警察機關尚不知何人犯罪之前，
    於警員盧弘哲接獲通報趕往現場處理時，主動向警員盧弘哲
    陳述車禍經過，承認駕車肇事而自首接受裁判。
二、案經乙○○訴由臺灣士林地方法院檢察署檢察官偵查起訴。
    理  由
一、按被告以外之人於審判外之言詞或書面陳述，除法律有規定
    者外，不得作為證據；又被告以外之人於審判外之陳述，雖
    不符合同法第159 條之1 至第159 條之4 之規定，但經當事
    人於審判程序同意作為證據，法院審酌該言詞陳述或書面陳
    述作成時之情況，認為適當者，亦得為證據。當事人、代理
    人或辯護人於法院調查證據時，知有第159 條第1 項不得為
    證據之情形，而未於言詞辯論終結前聲明異議者，視為有前
    項之同意，刑事訴訟法第159 條第1 項及第159 條之5 分別
    定有明文。查本判決下列所引用之各該被告以外之人於審判
    外之陳述（包含書面陳述），雖屬傳聞證據，惟當事人於本
    院準備程序及審判期日中均表示同意作為證據方法而不予爭
    執，且迄至言詞辯論終結前亦未再聲明異議，本院審酌上開
    證據資料製作時之情況，尚無違法不當及證明力明顯過低之
    瑕疵，亦認為以之作為證據應屬適當，故揆諸前開規定，爰
    逕依刑事訴訟法第159 條之5 規定，認前揭證據資料均有證
    據能力，合先敘明。
二、訊據被告丙○○，固坦承其於上開時間，駕駛車號XE-7098
    號自用小客車，沿台北市○○區○○路4 段南往北方向行駛
    ，行至該路段與大南路交岔路口欲左轉大南路時，與騎駛車
    牌號碼BJV-179 號重型機車沿對向車道行至該處之乙○○發
    生碰撞，並造成乙○○受有右股骨粉碎性骨折傷害之事實，
    惟辯稱：伊駕車行至肇事地點時，是綠燈且無車輛才左轉，
    告訴人的車速非常快，所以才會撞倒，如果對方看到伊有減
    速，就不會發生車禍，故伊並無過失云云，並舉證人甲○○○為證。惟查：
(一)上開犯罪事實，迭據證人即告訴人乙○○於警詢時（見96年
    度他字第314 號卷第14頁至第15頁）、偵查中（見96年度偵
    字第4707號卷第6 頁、第14頁）及本院審理時（本院96年10
    月8 日審判筆錄第5 頁至第7 頁）證述甚詳，復有道路交通
    事故現場圖（附於他字卷第30頁）、道路交通事故調查報告
    表（一）、（二）（附於他字卷第34頁至第35頁）各1 份、
    現場暨車損照片共6 幀（附於他字卷第38頁至第40頁）附卷
    可稽。而告訴人乙○○確因本件車禍受有右股骨粉碎性骨折
    之傷害，亦有新光吳火獅紀念醫院診斷證明書1 紙在卷足憑
    （附於他字卷第7 頁），是被告與告訴人乙○○發生車禍並
    致乙○○受傷之事實，應堪以認定。
(二)按汽車行駛至交岔路口，轉彎車應讓直行車先行。但直行車
    尚未進入交岔路口，而轉彎車已達中心處開始轉彎，直行車
    應讓轉彎車先行，道路交通安全規則第102 條第1 項第6 款
    訂有明文。是以原則上直行車有優先通行之路權，而轉彎車
    取得優先路權，係以「轉彎車已達中心處開始轉彎，而直行
    車尚未進入交岔路口」為前提，倘直行車已進入交岔路口，
    或轉彎車未達路口中心處即開始左轉，此際，轉彎車實無從
    取得路權。查本件車禍發生後，雙方車損情形分別為被告駕
    駛之車號EX-7098 號自用小客車係右前車角撞凹損，告訴人
    騎乘之車號BJV- 179號重型機車係前車頭凹損等情，有道路
    交通事故補充資料表乙份附卷足憑。衡諸常情，被告如係於
    完成左轉，其車身已經打直後，始遭乙○○駕駛之機車沿對
    向車道撞及，其車損部位應在右後車身或車尾受損，而非前
    述之右前車角，是被告於警詢時辯稱其車身已完成左轉，並
    迴正云云，顯不可採。且上開車損部位可知，告訴人所騎乘
    之機車至遲應與被告上開自小客車同時駛入前揭交岔路口，
    是告訴人與被告之車輛既係同時抵達路口，則告訴人所駕駛
    之BJV-179 號重型機車對被告而言，係屬擁有優先路權之直
    行車，被告自應禮讓直行車先行，然其車輛竟仍與告訴人所
    駕駛之車輛在交岔路口內發生碰撞，顯見被告確有轉彎車未
    讓直行車先行之過失。況被告迭於偵查中及本院審理時供稱
    ：伊見告訴人之機車離伊很遠，所以才左轉等語，顯然被告
    於左轉時即已注意到告訴人之機車，則倘被告於左轉時確有
    遵守上開轉彎車禮讓直行車之規定，當不致貿然前進致與告
    訴人之機車發生碰撞。且查被告駕車行經交叉路口，自應注
    意遵守上開規定，而案發當時天氣晴，有日間自然光線，柏
    油路面乾燥無缺陷，道路無障礙物視距良好，均無不能注意
    之情事，詎其竟疏於注意與告訴人所騎乘之機車相撞擊，益
    徵被告確有轉彎車未讓直行車先行之過失至明。又本件經送
    台北市車輛行車事故鑑定委員會鑑定結果，亦同此認定，有
    該會96年7 月25日北鑑審字第09630247300 號函附鑑定意見
    書1 份（附於偵卷第17頁至第20頁）附卷供參。而告訴人因
    本件車禍受傷，與被告之過失行為間有相當因果關係，是以
    本案事證明確，被告之犯行洵堪認定。
(三)至於被告所舉證人甲○○○於本院審理時證稱：「（當天發
    生何事？）我們在承德路4 段、大南路口看到沒有車就要轉
    彎過去，當時我們的燈號是黃燈」、「（轉過去的時候發生
    何事？）我們看到沒有車就轉彎，一部機車撞過來，撞到我
    們車子的右前車頭，騎士飛起來，飛過車頭，摔到地面」、
    「（你是看到承德路上還是大南路上的黃燈？）記不清楚。
    」、「（是否能判斷告訴人車子速度？）想不起來。記得告
    訴人車速感覺很快，但是時速多少我沒有辦法判斷」等語（
    見本院96年10月8 日審判筆錄第3 頁至第4 頁）。核其所證
    ，與被告供稱行至路口時其行向之號誌為「綠燈」，迥然不
    同。且按各人對速度快慢之認知、感覺本各有差異，從而每
    個人對於他車行車速度之描述，均屬其個人主觀之認知、判
    斷，而證人既非對車輛速度具有特殊認定技術之人，本院自
    難僅憑證人之上開證詞遽認告訴人當時有超速之情形，是其
    證言自無法作為被告有利之證據。復衡諸證人甲○○○與被
    告係友人關係，自有立場，難期公允，且所證有上述瑕庛，
    不足採信。再者，依上開道路交通事故現場圖所示，被害人
    騎乘機車並無明顯剎車痕之情狀，本件車禍既無剎車痕跡，
    自無從以任何客觀之科學數據推論被害人乙○○當時行車速
    度大約為何。此外，遍查全卷亦無被告所稱被害人車速超越
    法定速限每小時50公里之資料。被告無以為憑即遽指告訴人
    有超速等語，即乏依據。是被告關於告訴人就本件事故之發
    生有過失之辯解，洵無足採。
三、核被告所為，係犯刑法第284 條第1 項前段之過失傷害罪。
    被告於犯罪後，在未被有偵查犯罪職權之機關或公務員發覺
    其為犯人前，向前往處理之台北市政府警察局士林分局交通
    分隊警員盧弘哲自首犯罪，坦承其為肇事人，此有自首情形
    紀錄表1 紙在卷可憑（附於他字卷第37頁），自係對於未發
    覺之罪自首而受裁判，堪認被告符合自首要件，爰依刑法第
    62條前段規定減輕其刑。爰審酌被告之素行、對本件車禍之
    發生應負完全過失責任、告訴人乙○○所受傷勢，且迄未賠
    償告訴人所受損害，犯後一再飾詞卸責，毫無悔意等一切情
    狀，量處如主文所示之刑，並諭知易科罰金之折算標準；又
    中華民國96年罪犯減刑條例業於96年7 月4 日公布，並於96
    年7 月16日施行，而被告犯罪在96年4 月24日以前，依該條
    例第2 條第1 項第3 款之規定，應減其宣告刑二分之一，爰
    為減刑如主文所示，並諭知易科罰金之折算標準，以示懲儆
    。
據上論斷，應依刑事訴訟法第299 條第1 項前段，刑法第284 條
第1 項前段、第41條第1 項前段、第62條前段，刑法施行法第1
條之1 ，中華民國96年罪犯減刑條例第2 條第1 項第3 款、第7
條，判決如主文。
本案經檢察官余秉甄到庭執行職務
中　　華　　民　　國　　96　　年　　10　　月　　22  　日
                  刑事第六庭法  官  許永煌
以上正本證明與原本無異。
如不服本判決，應於收受送達後10日內向本院提出上訴書狀，其
未敘述上訴之理由者並得於提起上訴後20日內向本院補提理由書
（均須按他造當事人之人數附繕本）。
                            書記官  陳淑琪
中　　華　　民　　國　　96　　年　　10　　月　　22　　日
附錄論罪科刑法條：
中華民國刑法第284條第1項前段：
因過失傷害人者，處6 月以下有期徒刑、拘役或5 百元以下罰金
，致重傷者，處1 年以下有期徒刑、拘役或5 百元以下罰金。
